臺灣臺南地方法院民事判決　　　　　　　 99年度婚字第467號
原　　　告　王慶春
訴訟代理人　黃東璧律師
被　　　告　廖惠美
訴訟代理人　黃蘭英律師
上列當事人間請求離婚事件，經本院於民國100年3月21日言詞辯
論終結，判決如下：
    主      文
准原告與被告離婚。
訴訟費用新臺幣仟元由被告負擔。
    事實及理由
一、原告主張：
  （一）兩造於民國68年間結婚，婚後育有長女王琇寬、次女王
        雯瑱、長子王建棠，均已成年。又被告個性剛烈，大女
        人主義，兩造於94年11月6日，因子女管教之問題發生
        爭執，有互相毆打推擠之事發生，但兩造後來經調解成
        立，當晚被告便對原告一言不語。原告與被告結婚至今
        ，被告不願為家庭付出一分心力，家中之經濟重擔皆由
        原告一肩扛起，被告平時作息為早出晚歸，對待原告家
        人之三餐伙食，大多是買便當解決，原告曾多次與被告
        溝通，盼望被告能早一點回家煮飯，豈料，被告起初會
        早點回家，但後來仍我行我素，置之不理，連原告家人
        也曾向被告反應，被告卻變本加厲，不予理會，甚至被
        告晚上出去，也不告知原告，毫不顧及原告之感受。兩
        造於93年間分房至今已長達6年之久，於99年初，原告
        親眼看見被告與其他男性友人有曖昧之情事，原告心生
        懷疑，故在原告名下之車輛裝設錄音器，並有錄音可證
        ，被告確實有單獨用原告名下之車輛帶男性友人出遊，
        事後，被告承認有此事並簽立切結書，原告之子女知悉
        此事，因被告事後有悔過之意，原告便心軟刪除錄音器
        中之一則錄音，但隔天原告又看到被告之手機，手機內
        有稱原告為魔鬼，被告為寶貝，第三者還叫被告趕快離
        開原告等內容，故彼此信賴感逐漸喪失。原告曾多次試
        圖與被告溝通，長期夫妻無共識，且被告不願改善夫妻
        生活相處之道，乃致夫妻感情不睦，導致兩造感情漸行
        漸遠，彼此間已很少互動，生活實無樂趣，將難以和諧
        偕老。
  （二）兩造所有在被告名下位於新北市樹林區的房子於98年間
        賣掉，得款新臺幣（下同）230萬元，原告希望以該款
        償還現居房子的貸款，卻遭被告拒絕，且被告不讓原告
        知道該筆款項的流向。又於99年6月份，原告依約每月
        給付5萬5千元的家居生活費，但被告卻沒有去繳保險費
        ，導致原告被催繳，且同年8月份被告因法院執行原告
        之薪資而得款5萬5千元，卻仍未繳電費，致原告被催繳
        ，顯然被告並未將原告所給付之家居生活費用用以支付
        家居生活所需。再於99年7月份時，原告有拿4萬元生活
        費給兩造的女兒王雯瑱，卻遭被告拒收而退回給原告，
        之後被告卻執意向法院聲請強制執行，導致原告的薪資
        被強制執行扣款，因公司規定被扣款的金額超過一定的
        額度，會受到警告或申誡的處分，故原告認為兩造的婚
        姻出現很大的破綻。
  （三）綜上所述，兩造結婚至今，被告不願為家庭付出一分心
        力，家中之經濟重擔僅由原告負擔，被告平時作息早出
        晚歸，原告家人之三餐僅以買便當解決，雖經溝通，但
        被告仍我行我素，置之不理，兩造更於93年間分房至今
        已有6年之久，有夫妻之名而無夫妻之實，且於99年初
        ，原告發現被告與其他男性友人有曖昧等情，顯示被告
        已無維持兩造婚姻之意，夫妻間恩滅義絕，兩造婚姻已
        生破綻，有事實足認兩造之婚姻關係已難以維持，其過
        失又在被告，原告為此爰依民法第1052條第2項之規定
        ，訴請離婚。
  （四）對於被告答辯之陳述：
        一新北市樹林區之房子為兩造當初各拿10萬元購買，其
          餘貸款係由原告支付，被告當時並沒有工作收入。
        二被告主張原告不給被告家用，才對原告強制執行，原
          告否認之，且被告聲請強制執行並未撤回，仍繼續扣
          原告之薪資。
        三於99年7月間，原告曾拿4萬元給兩造女兒王雯瑱轉交
          給被告，被告給王雯瑱1萬元，給王建棠1萬元後，叫
          王建棠把2萬元退還給原告，被告是蓄意要查封原告
          之薪資。
        四原告不認識訴外人毛富鴻，且被告與毛富鴻有不正常
          關係，已超出一般朋友關係。又原告曾對被告提出妨
          害家庭之告訴，被告與毛富鴻在警局亦承認有在旅社
          開房間，但因無通姦之直接證據，於檢察官曉諭下原
          告才撤回告訴。
  （五）並聲明：如主文所示。
二、被告則抗辯稱：
  （一）原告稱被告未對家庭付出一絲心力，家中重擔均由原告
        一人扛起云云，查原告之主張並非實在，說明如下：
        一被告於68年間經由媒妁之言嫁給原告，婚後育有2女1
          子，長女已出嫁，次女於100年4月即將出閣，長子目
          前就讀台北華梵大學一年級。被告嫁給原告30餘年，
          一直克盡人婦及人母之責，未曾怠忽責任，遑論做出
          傷害婚姻與家庭之事。嫁給原告之初，曾因不懂婆家
          觀念，未將身上金飾及財產交給婆婆管理而遭原告摑
          掌及命下跪懺悔，之後亦有因意見不合致遭原告打罵
          ，但因被告娘家觀念相當傳統，教育被告凡事容忍，
          以夫為貴，以家庭為重，故30年來被告總念及原告是
          3名子女之父親，兩造已同親人，對原告易怒、失控
          之暴力行為，選擇原諒。
        二被告本係高職商科畢業，婚前曾任會計工作，婚後未
          久，原告失業，然長女甫出生，故被告無法外出上班
          ，但慮及要讓原告專心念書以考取公職，被告身兼多
          職，一邊照顧幼女，一邊兼做家庭手工，用以貼補家
          計。當入不敷出之餘則向娘家母親借錢暫渡辛苦歲月
          ；於70年左右原告考上鐵路局技術士，舉家北上遷移
          時，因原告該職薪資僅數千元，不足支付房租、押金
          、搬家費、育兒及家庭生活等費用，被告再請娘家母
          親支援，更賣掉首飾嫁妝以貼補家用，終至原告於73
          年間通過鐵路局之佐級考試。然次女、長子陸續出生
          後，家中開銷更大，若僅原告一份薪水實在吃緊，被
          告為幫助家計，甚前去從事辛苦之看護工作，之後亦
          將娘家父母贈與及繼承所得部分支援家計或負擔貸款
          ，近年被告因身體不佳，故而無法再從事勞力工作，
          然若非被告犧牲自己職場生涯擔任家庭主婦角色，照
          顧原告及子女之生活，成就原告專心任職鐵路局工作
          ，否則原告又如何能無後顧之憂而在工作上打拼，進
          而一路升為鐵路局永康站副站長一職？被告對家庭之
          付出與犧牲，豈能遭原告任意抹滅。
  （二）原告稱與被告分房多年；被告與男性友人有曖昧關係云
        云：
        一兩造於數年前分房睡乙事，並非被告所要求，係當時
          原告自己從原住家2樓之主臥搬到1樓房間，當時被告
          也曾跟著搬下去，但原告堅持要一個人睡一間，被告
          認或許原告怕吵，故隨原告之意思。之後原告又自行
          搬到3樓房間睡覺，被告則多與女兒同睡，此種情形
          並非被告之錯。
        二原告復稱被告有與男性友人曖昧，原告於車輛中裝置
          有錄音器，被告承認此事並簽立切結書云云。查上開
          主張絕非實在，被告否認。蓋3名子女陸續離家，被
          告生活重心頓失所據，在原告同意下方參加社區活動
          打發時間，因此認識溪北社區音樂班團員。被告為與
          原告培養共同興趣，亦曾攜原告參加，原告對該班團
          員多已認識，然因原告個性較為孤癖，不喜歡較活潑
          團員之開玩笑言語，故團員才私下取笑原告，然均僅
          是開玩笑而已。音樂班團員有男有女，平日常聚會，
          感情相當融洽，情同兄弟姐妹，故於99年5月下旬，
          與音樂班部分團員計畫前去台中中台禪寺禮佛，原告
          突然取消行程，讓被告自己前去，原同行之某團員亦
          臨時有事無法前去，被告在經原告同意下方開車與另
          位團員前去禮佛。詎事後原告卻以伊有錄到被告與該
          團員之談話內容，藉此亂發脾氣，情緒失控，強要被
          告及2名子女在切結書上簽名。而被告認為被告與同
          去禮佛之該名團員如同兄弟姐妹般情誼，不可能生曖
          昧關係，原告胡亂指責，被告並無做錯，故當時為安
          撫原告失控情緒，無奈之下被告及2名子女才答應原
          告於切結書上簽名，此觀切結書上根本未載被告有承
          認與男性友人有曖昧關係之字句，反而是該切結書上
          係明確載明兩造應盡之共同義務，即：「兩造要共同
          管理家庭、生活、經濟，原告不可因情緒問題對生活
          、金錢有不當控制行為，夫妻要共同維護感情生活，
          共同分擔家庭責任」等詞足證，原告稱被告與男性友
          人有曖昧情事，被告承認此事並於切結書上簽名云云
          ，均非實在。
  （三）原告提起離婚之訴，無非係藉此訴達解除原告於94年調
        解時所承諾每月給付被告55,000元之目的：
        一於94年11月間兩造因子女管教問題發生口角，原告又
          對被告施暴致被告受有嚴重傷勢，原告自知理虧，被
          告亦望家庭不要分裂，故兩造才於94年11月23日在永
          康市調解委員處做成調解。當時原告承諾要將伊月薪
          約7萬元薪資（含加班及津貼），每月拿出55,000元
          給被告。惟調解成立後，原告仍未依約每月給付55,0
          00元，但因原告只要有給家用，被告均會諒解，惟於
          99年7月，被告遺失提款卡後，原告藉此不願給付上
          開任何費用，屢經被告提醒，原告卻稱：要被告去向
          法院告好了、要讓被告自生自滅、房子等著被拍賣等
          語，令被告害怕不已，故才於99年7月5日向鈞院聲請
          強制執行原告薪資所得。
        二原告於94年同意給付被告之55,000元費用，其中近2
          萬元係要繳目前兩造住處房貸，餘供生活及支付家人
          保費、小孩補習費等之費用。被告年歲已大，難再尋
          工作，原告屢將薪資拿去玩股票，未來又有退休金養
          老，故當原告突要斷絕被告上開生活費用，自令被告
          相當恐懼。然於本件離婚之調解時，被告曾望家庭和
          諧而對原告表示願意讓步，要降低94年調解時原告所
          承諾給付之金額，然原告卻提出一調解方案，於第一
          條約定：要「被告保證斷絕所有男性往來（包括ＫＴ
          Ｖ唱歌)，如有再與男性往來情事，願無條件離婚，
          原告可向法院訴請離婚」。被告擔心日後被告若跟任
          何男性說話，均遭原告藉詞要求離婚，故建議原告修
          正該約定為「被告不得與男性有不正常之往來」，但
          原告未表同意，兩造才無法達成調解。
  （四）原告稱伊於99年6月5日有給被告55,000元之生活費；8
        月份被告有得法院執行款55,000元，原告卻未繳電費；
        7月份原告已拿40,000給女兒，遭被告拒收云云。上開
        主張並非屬實，說明如下：
        一查於99年7月係因原告拒不給付被告生活費，被告才
          於99年7月5日依調解筆錄之原告應每月給付被告55,0
          00元之約定聲請強制執行，經被告聲請後，原告才於
          99年8月5日給付被告此筆金額，故被告即未再聲請執
          行此筆生活費。然之後原告竟又拒給付被告99年8月
          、9月之生活費，共計110,000元，故被告才於99年9
          月8日再聲請強制執行，而此次執行所得係於99年10
          月5日由原告公司給付被告20,855元（原告3分之1薪
          資），於99年11月7日原告公司給付被告20,855元，
          有鈞院99年司執字第72513號清償借款強制執行事件
          足證，故原告稱被告於99年8月得執行款55,000元云
          云，根本並非實在。
        二原告稱伊於99年7月份有拿40,000元給原告女兒云云
          。惟查，原告係將40,000元交給二女兒，其中10,000
          元要給女兒用，另10,000元要給兒子用，餘20,000元
          要被告負責該月所有開銷，當時被告表示20,000元只
          能負擔房貸，根本不足負擔該月所有開銷，更與兩造
          之約定不合，詎原告竟取回該20,000元，並稱要被告
          自己去告好了。
  （五）原告主張被告與不知名男子經常出遊，有曖昧關係，有
        99年11月23日永康分局警詢筆錄為證。查被告於99年11
        月23日赴永康分局作筆錄，係因於99年11月間，被告與
        社區歌唱班團員毛富鴻為拜訪直銷客戶，行經永康區○
        ○街附近時，見他人將金魚置於大門外之桶子內，毛富
        鴻因一時好奇好玩遂將桶內金魚取走，當時被告誤以為
        該金魚係他人不要的而幫忙毛富鴻找裝魚之塑膠袋，因
        此誤觸法律遭他人提告，被告係因此事件而赴永康分局
        作筆錄，並非有與他人有曖昧情事。
  （六）事實上訴外人毛富鴻本係兩造共同認識之友人，為被告
        社區歌唱班團員之一。被告若與毛富鴻或其他團員前去
        禮佛、學直銷而要出外時，被告均會告知原告，或邀原
        告一同去。毛富鴻係有配偶之人，其夫妻間感情融洽，
        自無可能與被告有曖昧關係。且被告與毛富鴻僅係聊得
        來的朋友，因毛富鴻個性樂觀開朗，對待被告有如兄長
        般，在被告因子女們均陸續離家，失去生活重心後，毛
        富鴻經常鼓勵被告多出外走走，或兼學直銷，藉以打發
        時間。又於99年5月23日，被告係與音樂班友人毛富鴻
        前去廟裡拜拜，原告事前亦己知悉，所以借車給被告，
        詎原告卻在車上偷放錄音筆。縱如此，從整段錄音光碟
        中，並無兩人談情說愛之對話。果兩人間真有曖昧關係
        ，於長達數小時之錄音，理應輕易錄到兩人曖昧言語，
        然整段中僅有兩人開玩笑或互虧對方之對話而已，此足
        證被告與毛姓友人確實並無原告所指之曖昧關係。而被
        告與警訊時承認與毛富鴻開過房間，實因當時下雨之緣
        故，被告當時身體不舒服才會與毛富鴻到旅社躲雨，此
        有氣象局發布該日之雨量表所示，且毛富鴻曾在車上接
        電話時提及「我們這裡下大雨啦」等語，且2人入旅館
        後，被告與毛富鴻因開車疲累，進房未久即各自睡著，
        並無做出不當之事。返家後原告曾將錄音筆全程播放給
        被告聽，當時被告已向原告解釋自己與毛富鴻情同兄妹
        情誼，才未多加考慮自己身分而赴旅館躲雨休息，事後
        想來亦認不當，並向原告道歉，原告事後亦已接受而未
        追究，才於隔日即99年5月24日要被告寫切結書。是被
        告並無原告所稱之與他人有曖昧關係，此實係原告為達
        判決離婚之目的而對被告為不實之指控。
  （七）又原告所提錄音光碟與錄音譯文之內容不符，且遭原告
        刻意扭曲竄改對話內容，此有被告反覆聆聽核對後逐字
        整理之錄音譯文如下：
        一第一段原告提出譯文內容「女：他自己講講的，我都
          不要理他；男：妳都不要理他，他就不知道妳想什麼
          ，就拿妳沒辦法」；事實上此段對話內容全文係：「
          女：他說不給我去音樂班。男：他是怎樣？女：他又
          罵一大堆，好兇，而且還說什麼要打給你死，什麼的
          ，一大堆，那都是他自己講的，一直罵，罵，我都不
          理他，免得又吵架。男：你都不要理他，免得你們又
          吵架，不要理他，不要吵，他不知道你在想什麼，拿
          你沒辦法」。據上開譯文所示，被告友人係因聽被告
          稱原告又再亂罵被告，好意相勸被告不要理原告，免
          得夫妻間又吵架，而非原告翻譯之意。
        二第二段原告提出譯文內容「女：扭也扭不下去」；然
          事實上該段對話內容係：「男：我現在早上打太極，
          肉都很結實。女：哈哈（大笑），喔，你很會照顧東
          西，很結實，捏也捏不下去吧。（笑聲）束西很會照
          顧不甘吃也不甘用」。查被告因聽友人談練太極拳乙
          事，順口虧友人肌肉練的很結實等語，何以竟遭原告
          曲解為「扭也扭不下去」之曖昧一詞？
        三第三段原告提出譯文內容「女：我對你好，你對我壞
          是應該的嗎？」事實上該段對話內容係：「女：我們
          對人家好，人家不一定會對我們好，你要了解世間人
          就是這樣，我對你好，你對我好，那是…我對你好，
          你對我壞那是應該，世間人就是這樣，人就是要這樣
          想才不會難過，不然人家對你不好，想起來就會很難
          過」。據上開譯文所示，被告係對友人談及伊認為人
          與人相處不必計較誰對誰好或壞之人生態度，卻遭原
          告翻譯為「我對你好，你對我壞是應該的」之內容。
        四第四段原告提出譯文內容「女：表兒子，妻跟你睡（
          女的自稱是男的妻子）。男：夫妻一起睡是要包紅包
          的。女：要包多少」；查原告翻譯此段內容更為離譜
          不實，因真正之對話內容係：「女：你老婆有跟你睡
          嗎？男：（笑聲）老婆一起睡是要紅包的。女：（大
          笑）還要包紅包喔，呵呵…（大笑聲）在開玩笑吧…
          」。被告明明是問友人有跟老婆同房睡嗎，惟原告卻
          竄改成被告稱要與友人睡，此為原告為達判決離婚之
          目的，竟連譯文內容均以杜撰。
  （八）綜上所述，被告並無原告所稱之判決離婚事由，被告不
        願自己一生為此婚姻與家庭奉獻，卻遭原告以不實事實
        訴請裁判離婚；雖3名子女均已成年，不再須被告照顧
        ，但畢竟家庭破裂非被告及子女所願，被告實不願在次
        女即將出閣之際，卻因兩造離異，讓女兒未進婆家卻遭
        他人閒話。被告更不願長子1人孤單於北部求學之際，
        還要為父母離異而傷心。而被告聲請對原告強制執行係
        因原告屢不遵守調解筆錄所載生活費給付之約定，又不
        斷出言威嚇被告稱要斷絕被告生活費來源，致被告不得
        已才依法聲請強制執行，且原告有情緒問題，對生活及
        金錢有不當控制行為，是原告以此據為訴請離婚之理由
        ，無疑是要被告漠視法院調解筆錄之公信力，並一昧忍
        受原告一再任意違約之行為。又原告稱被告出售新北市
        樹林區房子之價金應償還現居臺南住宅之房貸云云。惟
        查兩造現居臺南住宅之房貸，依94年調解筆錄之約定，
        係應由原告每月給付被告55,000之生活費中支付，原告
        自無理由可強要被告拿賣屋之價金支付。又原告雖稱被
        告不繳保險費，電費云云，然據原告薪資帳戶明細所示
        ，該電費、保險費係由原告帳戶固定扣款，自無可能係
        因被告未繳而遭斷電，原告所述不實在。再據該帳戶明
        細所示，原告於99年7月5日從帳戶領走40,000元，於99
        年8月5日又將薪資全數57,000元悉數領光，顯見原告確
        實係故意違約而不給付被告房貸及家用費。是本件係原
        告於婚姻關係中對被告有暴力行為，之後又不願遵守每
        月給付被告房貸及家用費之約定，致兩造發生爭執，此
        係可歸責原告。
  （九）並聲明：原告之訴駁回。
三、兩造不爭執之事實：
    兩造於68年4月20日結婚，婚後育有長女王琇寬、次女王雯
    瑱、長子王建棠，均已成年，兩造之婚姻關係現仍存續中，
    此並有戶籍謄本1件附卷可稽。
四、得心證之理由：
  （一）按有民法第1052條第1項所列十款以外之重大事由，難
        以維持婚姻者，夫妻之一方得請求法院判決離婚，同法
        第1052條第2項著有明文。而是否有難以維持婚姻之重
        大事由，應斟酌破壞夫妻共同生活之具體情事，是否客
        觀上達於動搖夫妻之共同生活，致婚姻已生破綻而無回
        復之希望，且客觀上任何人倘處於同一境況，均將喪失
        維持婚姻意欲之程度判斷之，即應從婚姻之目的加以觀
        察，且婚姻係以終生共同生活為目的之一男一女之合法
        結合關係，故夫妻為謀共同生活體之幸福營運，即須夫
        妻互信、互諒，尤其夫妻以誠相待，俾建立永久持續性
        之包括精神、肉體、經濟等多層面之生活關係，是對家
        庭生活之美滿幸福，有妨礙之情形，即得認其與此之所
        謂難以維持婚姻之重大事由相當，即應允許其離婚以消
        滅婚姻關係。又按夫妻均有民法第1052條第1項所定情
        形之一時，僅兩造各得向法院請求離婚，不能以請求之
        一方亦有判決離婚原因，即謂其不得訴請離婚，又同條
        第2項但書規定難以維持婚姻之重大事由應由夫妻之一
        方負責者，僅他方得請求離婚，係為公允而設，故難以
        維持婚姻之重大事由，夫妻兩造均須負責時，應比較衡
        量兩造之有責程度，僅責任較輕之一方，得向責任較重
        之他方請求離婚，或有責程度相同時，雙方均得請求離
        婚，始符公平（最高法院90年台上字第804號判決參照
        ）。
  （二）查原告主張被告個性剛烈，大女人主義，兩造於94年11
        月6日，因子女管教之問題發生爭執，有互相毆打推擠
        之事發生，但兩造後來經調解成立，當晚被告便對原告
        一言不語，又兩造結婚至今，被告不願為家庭付出一分
        心力，家中之經濟重擔皆由原告一肩扛起，被告平時作
        息為早出晚歸，對待原告家人之三餐伙食，大多是買便
        當解決，原告曾多次與被告溝通，盼望被告能早一點回
        家煮飯，豈料，被告起初會早點回家，但後來仍我行我
        素，置之不理，連原告家人也曾向被告反應，被告卻變
        本加厲等情，均為被告所否認，原告並無法舉證以實其
        說，是原告此部分之主張不足採信。
  （三）原告主張被告於93年間與原告分房迄今長達6年之久乙
        節，經訊之被告，被告亦不否認兩造已分房多年，惟辯
        稱分房一事係因原告自己從原住家2樓之主臥搬到1樓房
        間，當時被告也曾跟著搬下去，但原告堅持要一個人睡
        一間，被告認或許原告怕吵，故隨原告之意思，之後原
        告又自行搬到3樓房間睡覺，被告則多與女兒同睡，是
        兩造分房非被告要求，亦非錯在被告等語，經查原告並
        無法舉證證明兩造長期分房係可歸責於被告所致，故原
        告執此主張兩造婚姻有夫妻之名而無夫妻之實，而有難
        以維持婚姻之重大事由存在，即不可採。
  （四）原告主張被告於98年間將兩造所有登記於名下位於新北
        市樹林區之房子賣掉，得款230萬元，被告拒絕用以支
        付兩造現居住房屋之貸款，且不讓原告知道該筆賣屋款
        項的流向等情，被告就此則辯稱該屋係被告及娘家家人
        資助所購買，被告出售該屋與原告無關，自不必向原告
        交待售屋款之流向，且原告於94年調解筆錄中亦承諾要
        給被告每月55,000元，該款項除包含家庭生活費之外，
        亦包括要繳交之房屋貸款，是被告即無須負擔房貸之支
        出，原告主張應以被告之售屋款支付兩造現住房屋之貸
        款，即無理由等語。經查：
        一被告於98年間所出售位於新北市樹林區之房屋既係登
          記在被告名下，即應推認為被告所有，原告復無法舉
          證證明其亦為該屋之實際所有人，則被告賣掉該屋取
          得款項，確實無必要向原告交待流向。
        二兩造於94年11月23日在臺南縣永康市調解委員會調解
          時約定原告每月要給付被告55,000元作為家用，有調
          解筆錄影本1件附卷可稽，經核該筆費用數目不小，
          被告辯稱該筆費用包含支付兩造現住房屋之貸款，應
          堪採信，故原告自無權主張要以被告之售屋款支付兩
          造現住房屋之貸款。
        三綜上，被告於98年出售之房屋既係被告所有，則被告
          賣屋得款，並無向原告交待款項流向之義務，兩造現
          住房屋之貸款亦不應責由被告之售屋款支出，則原告
          主張被告拒絕讓原告知悉售屋款之流向及不願以售屋
          款償還兩造現住房屋之貸款，而訴請離婚，即無理由
          。
  （五）原告主張於99年6月份原告依約每月給付被告55,000元
        的家居生活費，但是被告卻沒有去繳保險費，導致原告
        被催繳，且同年8月份被告因法院執行得款55,000元，
        卻仍未繳電費，致原告被催繳，故被告並未將原告所交
        付之家居生活費用用在支付家居生活上，又原告於99年
        7月有請女兒轉交被告4萬元生活費，被告給付兒女各1
        萬元，另請兒子退還2萬元給原告，還故意聲請強制執
        行原告之薪資等情，被告則辯稱依據原告薪資帳戶明細
        所示，該電費、保險費係由原告帳戶固定扣款，自無可
        能係因被告未繳而遭斷電，且原告於99年7月給付之4萬
        元，係原告給付兒女各1萬元，餘2萬元，經被告表示只
        能繳房貸，不足支付家中開銷，原告即自己將2萬元取
        回，再據帳戶明細所示，原告於99年7月5日從帳戶領走
        40,000元，於99年8月5日又將薪資57,000元悉數領光，
        顯見原告確實係故意違約而不給付被告房貸及家庭費用
        ，被告因此再聲請強制執行，由原告公司按月給付被告
        款項等語，經核被告所辯，業據被告提出存摺影本1件
        在卷可憑，且經本院依職權調取本院99年度司執字第
        52522、72513號強制執行事件卷宗核閱綦詳，堪予採信
        ，又原告就其主張被告故意將原告給付之生活費退還原
        告乙節，並無法舉證證明之，是尚難認被告係惡意對於
        原告之薪資聲請強制執行，況94年11月23日兩造於調解
        時約定原告每月要給付被告55000元作為家用，原告於
        99年7月並未足額給付被告，於99年8、9月亦未付款，
        被告依法本即得對原告聲請強制執行，難認係可歸責於
        被告。
  （六）查原告於94年11月6日對被告施暴成傷，嗣兩造於94年
        11月23日在臺南縣永康市調解委員會調解成立，有調解
        筆錄影本1件為證，可認原告對被告有施暴之行為。且
        依原告所提兩造簽立之切結書載稱：「爾後王慶春不可
        因情緒問題對生活、金錢有不當控制行為」等語，足見
        原告對於被告確有生活、金錢方面之不當控制行為，復
        參以前開所述原告有惡意不依約給付被告家庭生活費用
        之情形，凡此均係可歸責於原告之事由。
  （七）原告主張被告與男性友人毛富鴻有不正常關係乙節，被
        告雖否認之，惟查：
        一被告與毛富鴻於99年11月14日一同騎機車外出兜風去
          找朋友，途中因竊盜他人之金魚，而涉犯竊盜罪嫌，
          經警於99年11月23日約談乙節，有臺南市政府警察局
          永康分局以100年1月1日南市警永偵字第0990028128
          號函所檢送之調查筆錄2件及刑事案件移送書1件等影
          本附卷可稽，被告雖辯稱當日係與毛富鴻去拜訪直銷
          客戶云云，惟與被告及毛富鴻於警訊時供稱係騎車兜
          風有所不符，被告對於實情顯有所隱瞞，則被告未告
          知原告，即逕自與男性友人毛富鴻騎機車外出兜風，
          致引發原告懷疑，被告之行為實有不當。
        二原告提出錄音光碟及譯文各1件，主張被告單獨用原
          告名下之車輛與毛富鴻出遊，兩人在車上有曖昧之對
          話，之後甚且一同至旅社開房間等情，經訊之被告，
          被告固否認其與毛富鴻有曖昧之對話，惟亦不否認伊
          當日有與毛富鴻一同至旅社開房間，雖被告就此辯稱
          係因當時下雨，被告身體不舒服，才會與毛富鴻到旅
          社躲雨，且被告與毛富鴻因開車疲累，進房未久即各
          自睡著，並無做出不當之事云云，惟被告為有夫之婦
          ，於原告懷疑其有不軌行為之際，竟不避嫌地與男子
          至旅社開房間休息，其行為實甚不當，被告確與毛富
          鴻過從甚密，實已不容否認，原告因此懷疑被告與毛
          富鴻有曖昧關係，自非無據。
  （八）綜上所述，原告曾對被告施暴成傷，復對於被告有生活
        、金錢方面之不當控制行為，且有惡意不依約給付被告
        家庭生活費用之情形，而被告則未節制自己之行為，與
        男性友人過從甚密，招致原告懷疑被告與男性友人有曖
        昧關係，是兩造感情生變，兩造均有可歸責之原因，有
        責程度難分輕重，原告主張兩造有民法第1052條第1項
        各款以外之重大事由，難以維持婚姻，而請求判決離婚
        ，於法有據，應予准許。
五、本件事證已臻明確，兩造其餘攻擊防禦方法及舉證，於判決
    結果不生影響，爰不予一一論列，併予敘明。
六、據上論結，本件原告之訴為有理由，依民事訴訟法第78條、
    第87條第1項，判決如主文。
中    華    民    國   100    年    4     月    6     日
                  家事法庭    法  官  葉惠玲
以上正本係照原本作成
如對本判決上訴，須於判決送達後20日內向本院提出上訴狀，如
委任律師提起上訴者，應一併繳納上訴審裁判費。
中    華    民    國   100    年    4     月    6     日
                              書記官  謝麗首